【裁判字號】    99,非抗,415
【裁判日期】    990928
【裁判案由】    本票裁定強制執行
【裁判全文】
臺灣高等法院臺中分院民事裁定  99年度非抗字第415號
再 抗 告人  禾懋企業股份有限公司
法定代理人  甲○○
代  理  人  吳萬春律師
再抗告人因與相對人乙○○間本票裁定事件，對於中華民國99
年6月29日台灣南投地方法院99年度抗字第18號駁回抗告之裁
定提起再抗告，本院裁定如下：
    主  文
再抗告駁回。
再抗告程序費用由再抗告人負擔。
    理  由
一、本件相對人執如原審卷附之本票，向原法院聲請本票裁定准
    予強制執行，原法院於民國99年5月6日以99年度司票字第14
    7號裁定准許之，再抗告人提起抗告，經原法院於99年6月29
    日以99年度抗字第18號裁定駁回其抗告，再抗告人不服，再
    為抗告，其理由略以：本案裁定之部分本票，於提示當時，
    已獲得再抗告人付款，但執票人未按規定返還已獲支付之本
    票，該提示之本票之部分債權已不存在，執票人之行為已違
    反票據法第100條規定，而執票人再度提示該已獲清償之部
    分本票，其行為等同出於惡意取得本票，再抗告人自行依票
    據法第13條規定抗辯，原裁定未予考慮，嚴重損害再抗告人
    之權益，票據法第123條規定「執票人向本票發票人行使追
    索權時，得聲請法院裁定後強制執行」，就法律要件而言，
    執票人除了持有本票外，本票尚須存在「追索權」並得以行
    使追索權時，方適用票據法第123條規定，若原裁定謂「是
    以從形式上觀之，此三紙本票符合票據法第123條規定…」
    則再抗告人呈送之附件一，從形式上觀之亦符合票據法第13
    條規定之抗辯票件，原裁定理應限縮票據法第123條規定之
    適用範圍，暫停執行之裁定，以符保障人民財產權之旨，是
    以原裁定有違憲法第15條之要旨，為此提起本件再抗告。
二、按非訟事件，對於抗告法院之裁定再為抗告，僅得以其適用
    法規顯有錯誤為理由，非訟事件法第45條第3項定有明文。
    所謂適用法規顯有錯誤，係指確定裁判違背法規或現存判例
    解釋，適用法規所持法律上判斷顯有錯誤而言。本件再抗告
    人雖主張相對人已獲清償部分債權云云。然本票執票人依票
    據法第123條規定，聲請法院裁定許可對發票人強制執行係
    屬非訟事件，此項聲請之裁定，及抗告法院之裁定，僅依非
    訟事件程序，以審查強制執行許可與否，並無確定實體上法
    律關係存否之效力，如發票人就票據債務之存否有爭執時，
    應由發票人提起確認之訴，以資解決，有最高法院57年台抗
    字第76號判例可據。
三、經查，相對人執系爭本票，依其票據形式既已符合票據法第
    120條規定之法定記載事項，且已屆到期日，相對人之追索
    權亦未喪失，原法院司法事務官因而裁定准予強制執行，經
    核並無違誤。再抗告人雖謂本件本票債權部分業經清償，然
    此部分所稱即使屬實，亦係實體法上之爭執，再抗告人應另
    行提起訴訟，以資救濟。且非訟事件法亦無確定實體上法律
    關係存否之效力，是票據法第123條並未侵害抗告人之財產
    權，與憲法第15條規定並無抵觸。又查，相對人持以聲請裁
    定准予強制執行之本票，其票面上已記載「本本票免除作成
    拒絕證書」，再抗告人意旨以系爭本票沒有免除作成拒絕證
    之記載，與系爭本票之文義記載不符，本件原裁定因之駁回
    再抗告人於原審之抗告，其適用法律並無錯誤。再抗告意旨
    仍執陳詞，指摘原裁定不當，求予廢棄，為無理由，應予駁
    回。
四、據上論結，本件再抗告為無理由；依非訟事件法第46條、民
    事訴訟法第495條之1第1項、第449條第1項、第95條、第78
    條，裁定如主文。
中    華    民    國    99    年    9     月    28    日
              民事第二庭      審判長法  官  邱森樟
                                    法  官  翁芳靜
                                    法  官  謝說容
以上正本係照原本作成。
不得抗告。
                                    書記官  胡美娟
中    華    民    國    99    年    9     月    28    日
                                                      Ｓ

司法院資訊處製作；財團法人民間司法改革基金會備份。
